臺灣臺中地方法院刑事判決
111年度交訴字第76號
公  訴  人  臺灣臺中地方檢察署檢察官
被      告  蘇仕達


上列被告因肇事逃逸罪等案件，經檢察官提起公訴（110年度偵
字第40731號），被告於本院準備程序中就被訴事實為有罪之陳
述，經告知簡式審判程序之旨，並聽取當事人之意見後，本院合
議庭裁定由受命法官獨任進行簡式審判程序，判決如下： 
    主    文
蘇仕達犯無駕駛執照駕車過失傷害罪，處有期徒刑肆月，如易科
罰金，以新臺幣壹仟元折算壹日；又犯駕駛動力交通工具發生交
通事故致人傷害逃逸罪，累犯，處有期徒刑玖月。
    犯罪事實
一、蘇仕達明知其未領有普通重型機車之駕駛執照，仍於民國11
    0年9月30日凌晨2時8分許，騎乘車牌號碼000-0000號普通重
    型機車，沿臺中市太平區大源18街由大源路往欣豐橋方向（
    起訴書誤載為環太東路由北往南方向）行駛，行至大源18街
    與環太東路之交岔路口時，本應注意駕駛人行駛至交岔路口
    ，應遵守燈光號誌，且車輛面對圓形紅燈表示禁止通行，不
    得超越停止線或進入路口，而依當時情形天候晴、夜間有照
    明、柏油路面乾燥無缺陷、無障礙物、視距良好，並無不能
    注意之情事，竟疏未注意及此，貿然闖紅燈進入上開交岔路
    口，適黃閔崧騎乘車牌號碼000-0000號普通重型機車搭載林
    ○臻（93年7月生，真實姓名年籍詳卷），沿臺中市太平區環
    太東路由中山路往新平路方向（起訴書誤載為大源十八街由
    東往西方向）行駛至上開交岔路口，兩車因而發生碰撞，致
    黃閔崧、林○臻2人人車倒地，黃閔崧受有右手肘、雙前臂、
    雙手、雙膝及左足擦傷、左手腕韌帶斷裂及左尺骨莖突骨折
    之傷害，林○臻則受有左腳踝扭傷、左手肘、右手及左足擦
    傷之傷害（起訴書誤載為左腳踝疼痛之傷害，蘇仕達對林○
    臻所犯無駕駛執照駕車過失傷害罪部分，業據林○臻撤回告
    訴，不另為不受理之判決，詳如後述）。
二、詎蘇仕達於駕駛動力交通工具發生交通事故後，對其肇事致
    黃閔崧、林○臻2人受傷已有認識，竟另基於肇事逃逸之犯意
    ，未留置現場等待或協助救護，復未留下足以辨別其真實姓
    名、年籍之資料及聯絡方式，亦未得黃閔崧、林○臻2人之同
    意，即騎乘上開普通重型機車離開現場。嗣警方據報到場處
    理，經調閱路口監視器確認肇事車輛之車牌號碼後，通知蘇
    仕達到案說明，而悉上情。
三、案經黃閔崧訴由臺中市政府警察局太平分局報告臺灣臺中地
    方檢察署檢察官偵查起訴。
    理    由
壹、程序部分
    本案被告所犯係死刑、無期徒刑或最輕本刑為3年以上有期
    徒刑以外之罪，亦非高等法院管轄第一審之案件，其於本院
    準備程序中就被訴事實為有罪陳述，經告知簡式審判程序之
    旨，並聽取當事人之意見後，本院依刑事訴訟法第273條之1
    第1項規定裁定進行簡式審判程序。又簡式審判程序之證據
    調查，依刑事訴訟法第273條之2規定，不受同法第159條第1
    項、第161條之2、第161條之3、第163條之1及第164條至第1
    70條規定之限制，先予敘明。
貳、認定犯罪事實所憑之證據及理由
一、上揭犯罪事實，業據被告於警詢、偵查中及本院準備程序、
    審理時均坦承不諱（見偵卷第35-36頁、第116-117頁；本院
    卷第89頁、第98頁），核與證人即告訴人黃閔崧、被害人林
    ○臻於警詢及偵查中之指述內容相符（見偵卷第41-44頁、第
    47-49頁、第116-117頁），並有警員張國峰110年10月5日之
    職務報告、證號查詢機車駕駛人資料（被告未領有駕駛執照
    ）、車號查詢機車車籍資料（車牌號碼000-0000號普通重型
    機車）、告訴人黃閔崧之國軍臺中總醫院附設民眾診療服務
    處110年9月30日診斷證明書、現場路口監視器畫面截圖照片
    、臺中市政府警察局道路交通事故初步分析研判表、臺中市
    政府警察局太平分局道路交通事故現場圖、道路交通事故調查
    報告表㈠、㈡、臺中市政府警察局道路交通事故肇事人自首情
    形紀錄表（被告係經事後通知到案）、臺中市政府警察局交
    通事故補充資料表、臺中市○○○○○道路○○○○○○○○○○○○○○00○○○
    ○路○○○○○○○號查詢機車駕駛人資料、告訴人黃閔崧之中國醫
    學大學附設醫院診斷證明書、告訴人黃閔崧之國軍臺中總醫
    院附設民眾診療服務處110年12月28日診斷證明書各1份在卷
    可稽（見偵卷第31頁、第65頁、第66頁、第69頁、第77-80
    頁、第81頁、第83頁、第85-86頁、第89頁、第91頁、第93-
    107頁、第109頁；本院卷第41頁、第43頁），足認被告之自
    白與事實相符，應堪採信。 
二、按駕駛人應遵守道路交通標誌、標線、號誌之指示；且行駛
    至交岔路口，其行進、轉彎，應遵守燈光號誌；又車輛面對
    圓形紅燈表示禁止通行，不得超越停止線或進入路口，道路
    交通安全規則第90條第1項、第102條第1項第1款、道路交通
    標誌標線號誌設置規則第206條第5款第1目分別定有明文，
    凡此均為汽（機）車駕駛人應盡之注意義務。被告縱無駕駛
    執照騎乘普通重型機車上路，對該等規定仍應注意；又本案
    事故發生時天候晴、夜間有照明、柏油路面乾燥無缺陷、無
    障礙物、視距良好等情，有前揭道路交通事故調查報告表㈠
    及現場照片附卷可參，客觀上並無不能注意之情事，被告竟
    疏未注意遵守上開交通安全規定，貿然闖紅燈直行進入交岔
    路口，因而肇致本案事故發生，被告騎乘普通重型機車之行
    為顯有過失甚明。
三、告訴人黃閔崧於本案車禍事故發生後，旋經救護車送至國軍
    臺中總醫院急診就醫，經診斷受有右手肘、雙前臂、雙手、
    雙膝及左足擦傷等傷害；其後因仍有左腕疼痛問題，於110
    年10月4日至國軍臺中總醫院骨科回診，經診斷受有左尺骨
    莖突骨折之傷勢，再於110年10月19日至中國醫藥大學附設
    醫院門診進行石膏固定治療，經診斷有左手腕韌帶斷裂之傷
    害等情，有告訴人黃閔崧之國軍臺中總醫院附設民眾診療服
    務處110年9月30日診斷證明書、110年12月28日診斷證明書
    及中國醫學大學附設醫院診斷證明書各1份存卷足參（見偵
    卷第69頁；本院卷第43頁、第41頁）。則告訴人黃閔崧於案
    發後先至國軍臺中總醫院就醫，且陸續在國軍臺中總醫院、
    中國醫學大學附設醫院接受治療，並經醫師診斷受有前開診
    斷證明書所載之傷害，確與案發時間密接。依上開二醫院診
    斷證明書記載有關告訴人黃閔崧所受之傷勢，實與一般人在
    毫無防備下，於摔車倒地、身體與柏油路面撞擊後所生之傷
    害情況相當，堪認告訴人黃閔崧經診斷所得之上揭傷害，確
    係在上開時、地，與被告騎乘普通重型機車發生碰撞而人車
    倒地所致，被告對此於本院準備程序中亦表示不爭執（見本
    院卷第89頁）。是以，被告之過失駕車行為，與告訴人黃閔
    崧所受之前揭傷害結果間，具有相當因果關係，洵足認定。
四、次按刑法第185條之4駕駛動力交通工具肇事致人傷害而逃逸
    罪之成立，在主觀上須行為人對致人傷害之事實有所認識，
    並進而決意擅自逃離肇事現場，即足當之。查被告於警詢中
    供稱：當天事故發生後雙方之普通重型機車都倒地，我有看
    到對方駕駛與乘客摔倒在路口內機車旁，對方倒在地上應該
    有受傷，但因為我是無照駕駛，所以把機車牽起來後就直接
    離去，我並未察看告訴人等2人之傷勢、未留下任何資料給
    告訴人等2人、未報警，也未經告訴人等2人之同意即離開現
    場等語（見偵卷第35-36頁），足認被告對於告訴人黃閔崧
    、被害人林○臻因交通事故而受傷已有認識，仍未留在現場
    等待或協助救護，亦未留下足以辨別其真實姓名、年籍之資
    料及聯絡方式，更未得告訴人黃閔崧、被害人林○臻之同意
    即離開現場，足認被告前開肇事逃逸之犯行，洵堪認定。
五、綜上所述，本案事證明確，被告前開犯行均堪認定，應依法
    論科。
肆、論罪科刑　　
一、按汽（機）車駕駛人，無駕駛執照駕車、酒醉駕車、吸食毒
    品或迷幻藥駕車、行駛人行道或行經行人穿越道不依規定讓
    行人優先通行，因而致人受傷或死亡，依法應負刑事責任者
    ，加重其刑至2分之1，道路交通管理處罰條例第86條第1 項
    定有明文。次按刑法總則之加重，係概括性之規定，所有罪
    名均一體適用；刑法分則之加重，係就犯罪類型變更之個別
    犯罪行為予以加重，成為另一獨立之罪名。道路交通管理處
    罰條例第86條第1項關於汽（機）車駕駛人，無駕駛執照駕
    車，因而致人受傷或死亡，依法應負刑事責任者，加重其刑
    至二分之一之規定，係就刑法第276條之過失致人於死罪、
    第284條之過失傷害罪之基本犯罪類型，對於加害人為汽（
    機）車駕駛人，於從事駕駛汽（機）車之特定行為時，無駕
    駛執照駕車，因而致人受傷或死亡之特殊行為要件予以加重
    處罰，已就刑法第276條及第284條之犯罪類型變更之個別犯
    罪行為予以加重，而成另一獨立之罪名，自屬刑法分則加重
    之性質。經查，被告明知其並未領有普通重型機車之駕駛執
    照（見偵卷第36頁；本院卷第89頁），並有證號查詢機車駕
    駛人資料1份在卷可參（見偵卷第65頁），仍於起訴書所載
    之時間、地點因需外出購物即騎乘普通重型機車上路，經被
    告於本院準備程序及審理時供陳在卷（見本院卷第89頁、第
    98頁），揆諸上揭規定，係屬「無駕駛執照駕車」甚明。
二、核被告所為，係犯道路交通管理處罰條例第86條第1項、刑
    法第284條前段之無駕駛執照駕車過失傷害罪，及同法第185
    條之4第1項前段之駕駛動力交通工具發生交通事故致人傷害
    逃逸罪。
三、依據前揭告訴人黃閔崧之國軍臺中總醫院、中國醫學大學附
    設醫院診斷證明書之記載，可知告訴人黃閔崧因本案車禍另
    受有左手腕韌帶斷裂及左尺骨莖突骨折等傷害，業經本院認
    定如前，公訴意旨未敘及此部分之傷勢，僅於起訴書犯罪事
    實欄記載告訴人黃閔崧受有右手肘、雙前臂、雙手、雙膝及
    左足擦傷等傷害，即有未洽。然被告既係以單一過失駕駛行
    為，使告訴人黃閔崧受有此部分之傷害，應為起訴效力所及
    ，本院自應併予審理。
四、被告所犯無駕駛執照駕車過失傷害罪、駕駛動力交通工具發
    生交通事故致人傷害逃逸罪2罪，犯意各別、行為互殊，應
    予分論併罰。　　　　　　
五、刑之加重事由：
　㈠被告無駕駛執照騎乘普通重型機車上路，因而致人受傷，故
    就其所犯過失傷害罪部分，應依道路交通管理處罰條例第86
    條第1項規定加重其刑。
  ㈡被告前因詐欺及違反毒品危害防制條例等案件，經本院以109
    年度聲字第4391號裁定定應執行刑有期徒刑1年5月確定，於
    110年5月28日縮刑期滿假釋未經撤銷視為執行完畢等情，有
    被告之臺灣高等法院被告前案紀錄表1份在卷可按，其於受
    徒刑之執行完畢後，5年內故意再犯本案有期徒刑以上之罪
    ，為累犯，足認被告就刑罰之反應力薄弱，且認依累犯規定
    加重最低本刑，不致使被告所受刑罰超過所應負擔之罪責，
    無違罪刑相當原則及比例原則，爰依司法院大法官會議釋字
    第775號解釋意旨及刑法第47條第1項前段規定，就被告所犯
    駕駛動力交通工具發生交通事故致人傷害逃逸罪部分，加重
    其刑。
六、爰以行為人之責任為基礎，審酌被告並未領有普通重型機車
    之駕駛執照，竟率爾騎乘普通重型機車上路，且本應隨時注
    意路況情形，恪遵各項交通安全法規，竟疏未注意而闖紅燈
    進入本案肇事交岔路口，肇致本案交通事故之發生，使告訴
    人黃閔崧、被害人林○臻受有前開傷勢，更於肇致事故後，
    未即刻為任何必要救治措施或報警處理，反逕行自騎車離去
    ，罔顧他人之生命、身體安全，犯罪情節難謂輕微，益徵被
    告法治觀念薄弱，所為實不足取，應予非難；衡以被告於警
    詢、偵查中及本院準備程序、審理時均坦承犯行，尚知悔悟
    ，已和被害人林○臻成立調解，然尚未與告訴人黃閔崧達成
    和解以賠償損害，參酌被告之犯罪動機與目的，被告於本案
    之過失係闖紅燈，過失情節重大，且告訴人黃閔崧於本案並
    無過失，告訴人黃閔崧、被害人林○臻於本案所受之傷勢情
    形，及被告自陳之教育程度、職業及家庭經濟生活狀況（見
    本院卷第98頁），被告、公訴人及告訴人黃閔崧就本案之量
    刑意見（見本院卷第99頁、第51頁）等一切情狀，分別量處
    如主文所示之刑，並就所犯無駕駛執照駕車過失傷害罪部分
    諭知易科罰金之折算標準，以示懲儆。
七、不另為不受理諭知部分：
　㈠公訴意旨另以：被告於上開時間、地點無駕駛執照騎乘普通
    重型機車，因上開過失行為，而和告訴人黃閔崧搭載告訴人
    林○臻之普通重型機車發生碰撞，致告訴人林○臻受傷，因認
    被告此部分亦涉犯道路交通管理處罰條例第86條第1項、刑
    法第284條前段之無駕駛執照駕車過失傷害罪嫌等語。
　㈡按告訴乃論之罪，告訴人於第一審辯論終結前，得撤回其告
    訴；告訴經撤回者，法院應諭知不受理之判決；又不受理判
    決，得不經言詞辯論為之，刑事訴訟法第238條第1項、第30
    3條第3款、第307條分別定有明文。再按倘案件應為免訴或
    不受理諭知判決（含一部事實不另為免訴或不受理諭知之情
    形）時，因屬訴訟條件欠缺之程序判決，與被告已為之有罪
    陳述，並無衝突，且與犯罪事實之認定無關，而與簡式審判
    僅在放寬證據法則並簡化證據調查程序，並非免除法院認事
    用法職責，亦無扞格，更符合簡式審判程序為求訴訟經濟、
    減少被告訟累之立法意旨，此時法院既係於尊重當事人之程
    序參與權後，改行簡式審判程序，如檢察官於訴訟程序之進
    行中，未曾異議，而無公訴權受侵害之疑慮時，縱使法院並
    未行通常審判程序，以避免訴訟勞費，仍屬事實審法院程序
    轉換職權之適法行使，不能指為違法（最高法院111年度台
    上字第1289號判決意旨可資參照）。
  ㈢經查，被告經檢察官提起公訴，認此部分亦涉犯道路交通管
    理處罰條例第86條第1項、刑法第284條前段之無駕駛執照駕
    車過失傷害罪，依同法第287條規定，須告訴乃論。茲被告
    與告訴人林○臻達成調解，告訴人林○臻具狀撤回告訴，有臺
    中市太平區調解委員會調解書及刑事撤回告訴狀各1份附卷
    足查（見本院卷第55頁、第53頁），揆諸前開說明，被告此
    部分所犯無駕駛執照駕車過失傷害罪本應為不受理判決之諭
    知，惟因公訴人認此部分如成立犯罪，與被告前開業經論罪
    科刑之無駕駛執照駕車過失傷害罪，具有想像競合犯之裁判
    上一罪關係，爰不另為不受理之諭知。　
據上論斷，應依刑事訴訟法第273條之1第1項、第299條第1項前
段，道路交通管理處罰條例第86條第1項，刑法第11條、第185條
之4第1項前段、第284條前段、第47條1項前段、第41條第1項前
段，判決如主文。
本案經檢察官陳敬暐提起公訴，檢察官温雅惠到庭執行職務。
中　　華　　民　　國　　111 　年　　6 　　月　　29　　日
                  刑事第七庭  法  官  王怡蓁
以上正本證明與原本無異。
如不服本判決應於收受判決後20日內向本院提出上訴書狀，並應
敘述具體理由；其未敘述上訴理由者，應於上訴期間屆滿後20日
內向本院補提理由書（均須按他造當事人之人數附繕本）「切勿
逕送上級法院」。
告訴人或被害人如不服判決，應備理由具狀向檢察官請求上訴，
上訴期間之計算，以檢察官收受判決正本之日起算。
                              書記官  黃雅青
中　　華　　民　　國　　111 　年　　6 　　月　　30　　日
附錄論罪科刑法條
道路交通管理處罰條例第86條
（刑責之加重及減輕）
汽車駕駛人，無駕駛執照駕車、酒醉駕車、吸食毒品或迷幻藥駕
車、行駛人行道或行經行人穿越道不依規定讓行人優先通行，因
而致人受傷或死亡，依法應負刑事責任者，加重其刑至二分之一
。
汽車駕駛人，在快車道依規定駕車行駛，因行人或慢車不依規定
，擅自進入快車道，而致人受傷或死亡，依法應負刑事責任者，
減輕其刑。

中華民國刑法第185條之4
駕駛動力交通工具發生交通事故，致人傷害而逃逸者，處6月以
上5年以下有期徒刑；致人於死或重傷而逃逸者，處1年以上7年
以下有期徒刑。
犯前項之罪，駕駛人於發生交通事故致人死傷係無過失者，減輕
或免除其刑。

中華民國刑法第284條
因過失傷害人者，處1年以下有期徒刑、拘役或10萬元以下罰金
；致重傷者，處3年以下有期徒刑、拘役或30萬元以下罰金。